最高法院刑事判決　　　　　　一○○年度台上字第二七三二號
上　訴　人　吳展源
選任辯護人　陳沆河律師
上列上訴人因常業詐欺案件，不服台灣高等法院台中分院中華民
國九十九年一月十九日第二審判決（九十八年度上訴字第二二０
三號，起訴案號：台灣台中地方法院檢察署九十七年度偵字第一
二三一一號），提起上訴，本院判決如下：
    主  文
上訴駁回。
    理  由
按刑事訴訟法第三百七十七條規定：上訴於第三審法院，非以判
決違背法令為理由，不得為之。是提起第三審上訴，應以原判決
違背法令為理由，係屬法定要件。如果上訴理由書狀並未依據卷
內訴訟資料，具體指摘原判決不適用何種法則或如何適用不當，
或所指摘原判決違法情事，顯與法律規定得為第三審上訴理由之
違法情形，不相適合時，均應認其上訴為違背法律上之程式，予
以駁回。本件原審經審理結果，認為上訴人吳展源行使偽造私文
書、行使偽造特種文書、偽造印文、偽造公印文及常業詐欺等犯
行，均為明確，因而維持第一審之科刑判決（於為刑法新舊比較
後，依修正前刑法連續犯以一罪論及修正前刑法牽連犯從一重論
上訴人以共同常業詐欺罪，處有期徒刑二年八月，及為相關沒收
之宣告），駁回上訴人在第二審之上訴。已詳敘其調查、取捨證
據之結果及憑以認定犯罪事實之心證理由。並就上訴人否認犯行
之供詞及其所辯各語認非可採，予以論述及指駁。從形式上觀察
，原判決關於行使偽造私文書、偽造公印文及常業詐欺部分，均
尚無足以影響判決結果之違背法令情形存在。上訴意旨略稱：(1)
同案被告沈俊瑋（改名沈金順）、陳陞銘、徐家昇（原名徐岳輝
）、陳泳暢（原名陳永祥，以上四人均經另案判刑〈徐家昇、陳
泳暢均受緩刑宣告〉確定）於第一審九十四年度金訴字第二四號
案件審理中，指稱受僱於綽號「蔥頭」之男子從事詐欺犯行，並
於警詢及偵查初訊時，指認警方提供之口卡照片即為「蔥頭」，
因而認「蔥頭」即上訴人；但沈俊瑋於其後偵訊時，則稱未見過
上訴人，且沈俊瑋、陳陞銘均與上訴人不認識，何能指認上訴人
之口卡照片，且上訴人並無「蔥頭」之綽號。又民國九十四年六
月二十一日檢察官偵訊時，上訴人並未到庭，其訊問筆錄竟記載
上訴人到庭，顯見陳陞銘、徐家昇、陳泳暢之偵查初訊筆錄內容
，與其等於原審之證詞，均屬不實。(2)沈俊瑋並未依原審傳喚到
庭接受上訴人詰問，原審未依上訴人之聲請拘提其到庭作證，剝
奪上訴人之詰問權及選任辯護人之辯護權，即採其於偵查中之證
詞為論罪依據，有調查職責未盡及不適用法則、適用法則不當之
違法。(3)本件上訴人被訴常業詐欺犯行，與其另案受陳濟民、吳
哲仁僱用擔任常業詐欺取財之提款「車手」而業經判決確定部分
，係基於連續犯之概括犯意所為，為該確定判決既判力所及，應
判決免訴；原判決卻認本件為上訴人另行起意所犯，有證據上理
由矛盾、理由不備之違法等語。惟查：(1)上訴人於本件與上述前
案所為，係分別參與不同詐欺集團之犯行，業據原判決敘明：上
訴人經台灣台南地方法院以九十四年度訴字第一七七號刑事判決
確定之前案，係受陳濟民、吳哲仁之僱用，擔任提款「車手」，
提領該案被害人自民國九十三年十月間起陷於錯誤而匯入人頭帳
戶之款項，所領得之款項交由綽號「阿弟」之不詳姓名者轉交蕭
俊宏再交予陳濟民處理，有該案件刑事判決在卷可稽。而本件依
共同正犯沈俊瑋、陳陞銘、陳泳暢、徐家昇之供述，其等係分別
透過報紙廣告或其他正犯之介紹，與上訴人見面、認識，由上訴
人告知工作內容，並約定工作報酬後，再由上訴人收受沈俊瑋、
陳陞銘之照片，在不詳地點偽造國民身分證後，再交付該二人，
供其等前往指定之快遞公司領取人頭帳戶之存摺及金融卡，再持
以前往金融提款機，提領被害人匯入之款項交給上訴人，由上訴
人交回所屬之詐欺集團。且上訴人於前案及本件所分擔之行為、
擔任之工作均顯不相同，前案犯罪集團復係經警於九十三年十一
月十八日、同年月十九日一舉查獲，本件則持續至九十四年六月
十九日始為警循線查獲，足認上訴人於本件及前案，分係與不同
之集團成員共同詐欺，並擔任不同性質之行為分工。上訴人所辯
：伊於前案破獲後即未再從事詐欺集團工作，亦不可能僱用沈俊
瑋等人後，復又擔任「車手」工作云云，純係諉責之詞，實無足
採各等情，經審認說明甚詳。本件犯行係上訴人另行起意所為，
非前案既判力所及，經原審論斷明確，原判決為論罪科刑之實體
判決，自無不合。(2)證人沈俊瑋經原審傳喚、拘提均未到庭，有
送達證書、台中市警察局第四分局覆函、拘票及警員製作之報告
書在卷可憑，上訴人及其選任辯護人乃因該證人經傳喚、拘提均
未到庭，致客觀上無從對其行使詰問權，並非原審未使其等有詰
問該證人之機會。且上訴人之犯行，原判決業憑證人即同案被告
沈俊瑋、陳陞銘、陳泳暢、徐家昇及被害人柯承頤等人之指證，
扣案偽造之「陳茂盛」、「孫振江」國民身分證、駕駛執照，人
頭帳戶存摺、印章、金融卡、人頭帳戶明細表、超峰快遞速運收
送貨單影本、查獲當日所提領之現金，暨卷附內政部警政署刑事
警察局九十七年九月二十九日刑鑑字第0940139574號函文等證據
，論斷明確；對於沈俊瑋於偵查中翻異前供之證詞，認不足為上
訴人有利認定之依據，亦敘明取捨證據之理由；復以沈俊瑋、陳
陞銘、陳泳暢、徐家昇於偵查中之證詞，業於第一審經上訴人及
檢察官同意作為證據，又無顯不可信之情況，而認均有證據能力
，詳予論述。其推理論斷衡諸證據法則等並無違背，即無違法可
言。至於九十四年六月二十一日之偵查庭，並無上訴人到庭，有
警方移送書記載當時上訴人係「在逃」之情，及該日訊問筆錄中
並無檢察官偵訊上訴人之筆錄內容，亦無上訴人於筆錄內之簽名
，可為印證，堪認無訛，足見該日訊問筆錄上所載檢察官訊問上
訴人之年籍詳卷等語部分，顯係書記官製作筆錄時誤予一併繕打
，難謂影響於其餘受訊人於該日偵查中供述部分之真實性及筆錄
記載之正確性，自無從執此遽指原判決採取其他正犯於該偵查中
之供述內容為違法。經核上訴意旨，係置原判決所為明白論斷於
不顧，仍持已為原判決指駁之陳詞再事爭辯，及對於事實審法院
取捨證據與自由判斷證據證明力之職權行使，徒以自己之說詞，
任意指摘，難認已符合首揭法定之第三審上訴要件。本件關於行
使偽造私文書、偽造公印文及常業詐欺部分之上訴違背法律上之
程式，應予駁回。又本件關於上開得上訴第三審部分之上訴，既
屬不合法而應從程序上駁回，則與之有裁判上一罪關係，依刑事
訴訟法第三百七十六條第一款之規定不得上訴第三審之刑法第二
百十六條、第二百十二條行使偽造特種文書及第二百十七條第一
項偽造印文部分，自無從併為實體上判決，應併從程序上予以駁
回。
據上論結，應依刑事訴訟法第三百九十五條前段，判決如主文。
中    華    民    國  一○○  年    五    月  二十五  日
                      最高法院刑事第七庭
                          審判長法官  邵  燕  玲  
                                法官  李  伯  道  
                                法官  孫  增  同  
                                法官  李  嘉  興  
                                法官  吳      燦  
本件正本證明與原本無異
                                      書  記  官  
中    華    民    國  一○○  年    五    月  三十一  日
                                                      Ｑ